臺灣基隆地方法院刑事判決　
111年度易字第146號
公  訴  人  臺灣基隆地方檢察署檢察官
被      告  溫智翔


上列被告因詐欺案件，經檢察官提起公訴（111年度偵字第149號
），本院判決如下：
    主  文
溫智翔犯詐欺取財罪，處有期徒刑參月，如易科罰金，以新台幣
壹仟元折算壹日。
    事  實
一、溫智翔與李明豪於民國110年3月至8月間同於法務部○○○○○○○
    ○○○○執行刑期，溫智翔於110年9月3日出監，其明知在監之
    李明豪並未委託其代為出售車牌號碼0000-00號自用小客車
    （下稱本案汽車），竟意圖為自己不法之所有，基於詐欺取
    財之犯意，於民國110年11月30日晚間8時26分許，以line通
    訊軟體傳訊息向李明豪之母張雅慈佯稱：李明豪委請其代為
    處理本案汽車車況整理及出售的事情云云，致張雅慈陷於錯
    誤，於翌日（即12月1日）在基隆市○○區○○路000號將本案汽
    車之鑰匙交付與溫智翔，並將本案汽車之停放位置告知溫智
    翔，讓溫智翔自行將本案汽車開走離去得逞。嗣張雅慈於同
    年12月10日向法務部○○○○○○○申請視訊與李明豪通話後，始
    知李明豪並未委託溫智翔代為處理上開事項，始知受騙。
二、案經張雅慈訴由基隆市警察局刑事警察大隊移送臺灣基隆地
    方檢察署檢察官偵查起訴。
    理  由
壹、證據能力：
一、按被告以外之人於審判外之言詞或書面陳述，除法律有規定
    者外，不得作為證據；又被告以外之人於審判外之陳述，雖
    不符合同法第159條之1至第159條之4之規定，但經當事人於
    審判程序同意作為證據，法院審酌該言詞陳述或書面陳述作
    成時之情況，認為適當者，亦得為證據。當事人、代理人或
    辯護人於法院調查證據時，知有第159條第1項不得為證據之
    情形，而未於言詞辯論終結前聲明異議者，視為有前項之同
    意，刑事訴訟法第159條第1項及第159條之5分別定有明文。
    本件公訴人及被告溫智翔於本院準備程序時就本判決所引用
    之各該被告以外之人於審判外之陳述同意作為證據（本院訴
    字卷第187頁），復均未於言詞辯論終結前聲明異議，本院
    審酌該等證據作成時並無違法及證明力明顯過低之瑕疵等情
    況，認為適當，均具有證據能力。
二、至於本院所引其餘非屬供述證據部分，既不適用傳聞法則，
    亦均非公務員違背法定程序所取得，依刑事訴訟法第158 條
    之4 反面解釋，均具有證據能力。
貳、實體事項：
一、上揭犯罪事實，業據被告於本院審理中坦認不諱（本院卷第
    245頁），且據證人張雅慈於警詢、偵查及本院審理中；證 
     人李明豪於本院偵查及本院審理中證述明確（111年度偵字
    第149號卷第17-19、81-82、85-86、169-171、183-185頁；
    本院卷第205-214頁），並有贓物認領保管單、車牌號碼000
    0-00號自用小客車（即本案汽車）行照、車輛詳細資料報表
    、ETC 紀錄、LINE對話紀錄擷圖等件在卷可稽（111年度偵
    字第149號卷第21、27、63-66、87-109頁），足認被告上開
    任意性自白與事實相符，堪以採信。本件事證明確，被告所
    為詐欺犯行，堪以認定，應依法論科。
參、論罪科刑：
一、核被告溫智翔所為，係犯刑法第339條第1項詐欺取財罪。
二、參照最高法院110年度台上大第5660號裁定、110年度台上字
    第5660號判決意旨暨司法院大法官釋字第775號解釋意旨，
    考量被告可能構成累犯之前案紀錄為違反毒品危害防制條例
    、詐欺、竊盜，其中違反毒品危害防制條例、竊盜之罪質種
    類與本案顯有不同，且前案罪名尚非重罪，本案犯罪情節亦
    非重大等情，本院認被告縱構成累犯，亦無從依卷存資料認
    定被告具特別惡性、對刑罰反應力薄弱，而無從依刑法第47
    條第1項規定加重被告本案刑度。綜上，爰將被告之前科、
    素行資料列為量刑審酌事項（詳下述），併此敘明。
三、爰以行為人之責任為基礎，審酌被告於本案犯行前5年內，
    已有因違反毒品危害防制條例、詐欺、竊盜案件經法院論罪
    科刑並執行完畢之前案紀錄，有其臺灣高等法院被告前案紀
    錄表在卷可憑，素行非佳；又不思以正道取財，利用其於獄
    中知悉李明豪所有之本案汽車由其母即告訴人張雅慈使用，
    未經李明豪授權，即向張雅慈佯稱李明豪委託其代為整理出
    售，而將本案汽車開走離去，其行實屬可議；兼衡被告犯後
    終於本院審理中坦承犯行，並與告訴人張雅慈調解成立（參
    本院卷第191-192頁之調解筆錄）之犯後態度，而本案汽車
    經張雅慈報警後，業已歸還，有贓物認領保管單可稽（111
    年度偵字第149號卷第21頁）；兼衡其犯罪之動機、目的、
    手段，並參酌其國中畢業之教育程度（本院卷第35頁個人戶
    籍資料）、勉持之家庭經濟狀況（111年度偵字第149號卷第
    11頁調查筆錄「受詢問人欄」）等一切情狀，量處如主文所
    示之刑，並諭知易科罰金之折算標準。
四、沒收：
    車牌號碼0000-00號自用小客車（即本案汽車）為被告為詐
    欺犯行所得之物，惟該自小客車非屬被告所有，且業經歸還
    告訴人張雅慈，有贓物認領保管單可查（111年度偵字第149
    號卷第21頁），爰不予宣告沒收或追徵其價額。 
據上論斷，應依刑事訴訟法第299條第1項前段，判決如主文。
本案經檢察官劉星汝提起公訴，檢察官林明志到庭執行職務。
中　　華　　民　　國　　111 　年　　9 　　月　　8 　　日
            刑事第四庭  審判長法　官  齊  潔
　　　　　　　　              法  官  謝昀芳
                              法  官  周霙蘭
以上正本證明與原本無異。
如不服本判決應於收受送達後20日內向本院提出上訴書狀，並應
敘述具體理由；其未敘述上訴理由者，應於上訴期間屆滿後20日
內向本院補提理由書(均須按他造當事人之人數附繕本) 「切勿
逕送上級法院」。
中　　華　　民　　國　　111 　年　　9 　　月　　8 　　日
                              書記官  洪儀君
附錄論罪法條：
中華民國刑法第339條
（普通詐欺罪）
意圖為自己或第三人不法之所有，以詐術使人將本人或第三人之
物交付者，處5年以下有期徒刑、拘役或科或併科50萬元以下罰
金。
以前項方法得財產上不法之利益或使第三人得之者，亦同。
前二項之未遂犯罰之。